【裁判字號】    91,交抗,159
【裁判日期】    920108
【裁判案由】    聲明異議
【裁判全文】
臺灣高等法院臺南分院刑事裁定                    九十一年度交抗字第一五九號
    抗  告  人  甲○○○貨運有限公司
    代  表  人  乙○○
右抗告人因違反道路交通管理處罰條例案件，不服臺灣臺南地方法院中華民國九十一
年十月十七日裁定（九十一年度交聲字第一二五號），提起抗告，本院裁定如左：
    主  文
抗告駁回。
    理  由
一、抗告意旨略以：抗告人之司機所載裝之砂石均放在車斗內，且與頭斗齊平，並未
    高凸多載，砂石之比重因材料之不同也有差異，同時為防止砂石飛揚要灑上許多
    水也會增重，如實際過磅重量為三九．四六噸，也不能算一定超載，因為總有上
    下限之寬容量，不一定會算得那麼準確，所以抗告人另有一車載量四十一噸，經
    向開單之警方異議說明即被撤銷不罰，即為此道理。而抗告人之系爭車輛超過幾
    噸也在寬容量內。再系爭車輛以目視並未超載，而警員當時丈量體積之尺又斜向
    插入，當然在體積上有所誤差，原裁定未予斟酌即為駁回異議，顯有未當，為此
    提起本件抗告云云。
二、經查：
（一）抗告人所有車號五Ｋ－六六九號營業貨運曳引車（以下簡稱系爭曳引車），於
      民國（下同）九十一年三月十一日二十一時三分許，由邱基道駕駛，在國道三
      號高速公路南下三一三點七公里處，因「載砂石經過磅總重三九點四六噸，核
      重三五噸，超載四點四六噸（七點五乘二點四乘（零點九加零點九五加零點九
      四）除三等於十六點七四公尺）」，為內政部警政署國道公路警察局第八警察
      隊（以下簡稱第八警察隊），以公警局交字第Ｚ00000000號違規舉發
      通知單予以舉發之事實，有前開舉發通知單一紙為證。
（二）抗告人雖以前詞置辯；但合標示規定之砂石車，以丈量方式換算。經丈量結果
      與標示牌所載規格不符者，以固定活動地磅實際過磅，有交通部八十五年五月
      九日交路八十五字第○○四七六八號函頒「裝載砂石、土方之傾卸式車輛登領
      砂石車標示牌及超載取締作業規定」可稽，又証人即當日執行勤務舉發本違規
      事件之第八警察隊警員傅俊仁於原審結證稱：「（法官問：本件是否你舉發，
      情形如何？）是我舉發的，那天我們編排的任務是砂石車取締專案勤務，由分
      隊長帶隊，在國道三號公路，我們取締的方法是先攔停砂石車後，再過磅，若
      是超過標準的話，就再會同駕駛人以丈量的方式計算，若過磅及丈量均超過標
      準，就舉發」等語；系爭曳引車行經上開地點，既經員警以廠牌型號ＤＹＮＥ
      ─Ａ─ＭＡＴ、序號六四一號活動地秤過磅，秤得載重為三十九點四六噸而超
      載，再會同實際駕駛人邱基道丈量容積為載貨箱載運長度為七點五公尺、貨箱
      載運寬度為二點四公尺、貨箱載運高度為零點九三（取三點高度（零點九加零
      點九五加零點九四）除以三等於零點九三），載運容積為十六點七四立方公尺
      ，又有逾越標示牌所載規格，此有內政部警政署國道公路警察局第八警察隊九
      十一年四月二日公警國八刑訴字第○九一○○○○四一二號函附於原審卷足憑
      。顯見員警當時之測量方式係「取三點高度之平均值」，並非單單以「一點之
      高度」即認逾越標示，其丈量之方式自屬公允，尚難認警員當時之丈量有何失
      當之處，或有何以「丈量體積之尺斜向插入」之事實；另前開地秤亦經財團法
      人工業技術研究院量測技術發展中心測試合格，有報告書影本一份附卷可稽，
      異議人所有上開車輛確有載重超過核定標準之情，應可認定，抗告人此部分所
      辯，尚屬無據。
（三）再抗告人雖辯稱「砂石之比重因材料之不同也有差異，同時為防止砂石飛揚要
      灑上許多水也會增重，如實際過磅重量為三九．四六噸，也不能算一定超載，
      因為總有上下限之寬容量，不一定會算得那麼準確」云云。但查抗告人原審異
      議之內容並未「就此點異議」，則抗告人此部分所辯，已難信採。況本件抗告
      人車所載運之砂石早已卸貨，無從查核當時「砂石有無超過車斗高度」一節，
      又有交通部公路總局嘉義區監理所臺南監理站嘉監南違字第五０二０三三八號
      函附於原審卷可稽，則抗告人當日所載運之砂石是否因「防止飛揚而灑上許多
      水致增重而超載」，已無從查証。且就「載重量之限制」係就總載重量所為之
      規定，自難將「砂石與水份」予以分離再「單就砂石」過磅，縱令抗告人係為
      防止砂石飛揚而灑上許多水致增重，亦應注意其載重量不得超過規定，抗告人
      此部分之抗辯，顯係卸責狡辯之詞，亦無可採。此外，抗告人究有否另一車載
      量四十一噸，經向開單之警方異議說明即被撤銷不罰，與本件系爭曳引車有無
      超載，尚無必然之關連，自難以另車不罰，而作為本件曳引車超載之正當理由
      。
三、按汽車裝載貨物超過核定之總重量、總聯結重量者，處汽車所有人罰鍰，並記汽
    車違規紀錄一次；有前項規定之情形者，應責令改正或當場禁止通行，並處新臺
    幣一萬元罰鍰，超載十公噸以下者，以總超載部分，每一公噸加罰新臺幣（下同
    ）一千元；超載逾十公噸至二十公噸以下者，以總超載部分，每一公噸加罰二千
    元；超載逾二十公噸至三十公噸以下者，以總超載部分，每一公噸加罰三千元；
    超載逾三十公噸者，以總超載部分，每一公噸加罰五千元。未滿一公噸以一公噸
    計算，道路交通管理處罰條例第二十九條之二第一項、第三項定有明文。抗告人
    所有系爭曳引車核重為三十五公噸，秤重為三十九點四六公噸，超重四點四六噸
    ，超重未滿一公噸以一公噸計，共超重五公噸，原處分機關依此裁處抗告人罰鍰
    新台幣一萬五千元，並計汽車違規紀錄一次，於法即無不合。原審以抗告人確有
    前開違規之事實，原處分機關所為之裁罰處分並無不合，而駁回抗告人在原審之
    異議，本院經核原裁定，認事用法，並無不合。抗告人猶執陳詞否認違規，指摘
    原裁定不當，為無理由，應予駁回。
據上論斷，爰依道路交通案件處理辦法第二十六條，刑事訴訟法第四百十二條，裁定
如主文。
中      華      民      國    九十二    年      一      月      八      日
                              臺灣高等法院臺南分院刑事第五庭
                                      審判長法官  鄭  文  肅
                                            法官  王  浦  傑
                                            法官  陳  珍  如
右正本證明與原本無異。
不得再抗告。
                                      法院書記官  周  美  莉
中      華      民      國    九十二    年      一      月      八      日


司法院資訊處製作；財團法人民間司法改革基金會備份。
